臺灣臺中地方法院刑事判決　　　　　　　94年度訴字第2086號
公　訴　人　臺灣臺中地方法院檢察署檢察官
被　　　告　丁○○
上列被告因搶奪等案件，經檢察官提起公訴（九十四年度偵字第
八０三七號、第八三七０號）及移送併案審理（九十四年度偵字
第一六五二八號、第一六七八０號），本院判決如下：
    主  文
丁○○共同連續意圖為自己不法之所有，而搶奪他人之動產，處
有期徒刑貳年貳月。
    事  實
一、丁○○前曾有搶奪、違反動產擔保交易法、毒品危害防制條
    例等犯罪前案紀錄（均尚未執行完畢，未構成累犯），猶不
    知悔改，竟與戊○○（已審結）共同基於意圖為自己不法之
    所有之概括犯意聯絡，由丁○○騎乘戊○○之前所竊得之車
    牌號碼ＢＹＦ－五九八號機車（登記在黃玉祥名下）搭載戊○○，於民國九十四年五月三日上午七時十分許，行經臺中
    縣沙鹿鎮○○街與新生街口時，見丙○○不及防備之際，由
    戊○○自後方徒手奪取丙○○所有裝有現金新台幣（下同）
    二千五百元及鑰匙三支之皮包一個，得手後，二人將現金取
    出，即將皮包丟棄於臺中縣沙鹿鎮○○路旁之草叢中。嗣因
    上揭車牌號碼ＢＹＦ－五九八號機車汽油耗盡，丁○○與戊○○又共同基於意圖為自己不法之所有之概括犯意聯絡，於
    九十四年五月三日上午十一時許，由戊○○在旁把風，丁○○則持戊○○自備之鑰匙（未扣案），在臺中縣沙鹿鎮○○
    路二二巷三七號，竊取乙○○所有之車牌號碼ＪＢＬ－九六
    一號機車一輛，得手後供犯搶奪罪所用，旋於同日上午十一
    時三十分許，由丁○○騎乘該竊得之車牌號碼ＪＢＬ－九六
    一號機車搭載戊○○，二人並頭戴安全帽、口罩，在臺中縣
    沙鹿鎮○○路與文昌路口，趁庚○○停等紅燈不注意之際，
    由戊○○自後方徒手搶得庚○○置於機車腳踏板上之皮包一
    個（內有國民身分證、健保卡、行動電話機、現金九百元、
    小皮包、化妝品等物），得手後，戊○○即催促丁○○加速
    逃逸，惟庚○○心有未甘，騎乘機車自後追趕，戊○○、丁○○則棄車逃逸；丁○○與戊○○再於九十四年九月三日上
    午十時許，由丁○○騎乘機車搭載戊○○，在臺中縣大肚鄉
    ○○路○段二０三巷巷內，趁己○○不及防備之際，由戊○○自後方徒手奪取己○○之皮包一個，得手後正欲離取之際
    ，因己○○大聲呼救，經附近民眾賴國榮發現，趨前將丁○○所騎乘之機車拉倒，丁○○、戊○○則趁隙逃逸，惟在現
    場遺留丁○○之皮包一個。又丁○○復承前意圖為自己不法
    之所有之概括犯意，於九十四年九月四日下午五時五分許，
    在臺中縣沙鹿鎮○○路三角巷二九號前，趁何麗英所有交由
    其母甲○○使用之車牌號碼ＣＷ六－一二九號重型機車之鑰
    匙未取下之際，徒手竊取該機車，得手後，供己騎用。嗣先
    於九十四年五月三日中午十二時二十分許，為警在臺中縣沙
    鹿鎮○○街三二之一號對面農田查獲戊○○；另於九十四年
    九月六日下午九時三十分許，在臺中縣龍井鄉○里○路○○○路口之鐵皮屋為警查獲；再經警依上揭丁○○遺留在現場
    之皮包內之郵局儲金簿、現金卡等資料，循線查獲丁○○與
    戊○○。
二、案經臺中縣警察局清水分局移送請臺灣臺中地方法院檢察署
    檢察官偵查起訴及移送併案審理。
    理  由
一、訊據被告丁○○固對於上揭竊盜之犯罪事實坦承不諱，惟矢
    口否認有何與同案被告戊○○共同搶奪上揭被害人丙○○、
    、庚○○、己○○所有財物之犯行，辯稱：伊僅騎乘機車搭
    載戊○○而已，並不知戊○○會出手搶奪被害人財物，亦未
    與戊○○有為上揭搶奪犯行之犯意聯絡云云。經查：
（一）上揭被告丁○○與共同被告戊○○共同搶奪被害人丙○○
      、庚○○、己○○所有財物之事實，業據同案被告戊○○
      於警詢時供稱：「我約於九十四年五月三日下午十二時許
      在沙鹿鎮○○路與文昌路口，由我太太丁○○騎她所竊盜
      之重機車ＪＢＬ－九六一號，我坐於後座，被害人騎機車
      停紅燈時，趁機由其後側搶走其置機車腳踏板之皮包一只
      。騎機車往梧棲方向逃逸，於梧棲鎮○○路與文明街口與
      轎車及機車發生車禍，倒地我與我太太便棄車逃逸，後於
      文明街三二之一號對面農田遭警方逮捕，丁○○逃逸無蹤
      。」、「（問：共有幾人參予犯罪？是由何人提議犯案？
      ）兩人，我與我太太丁○○。由我太太提議犯案。」、「
      是一只女用皮包，內容物我未看到，該強盜（應是搶奪之
      誤）所得之物被丁○○拿走。」、「該機車（ＪＢＬ－九
      六一號）為丁○○所竊盜，約五月三日十一時三十分在沙
      鹿鎮○○路二二巷三七號前竊盜。當時是我載其至該地其
      自行下車竊盜。」（見九十四年度偵字第八０三七號偵查
      卷第二二頁至二五頁）、「我與我太太丁○○，於九十四
      年五月三日七時許，由我太太丁○○駕駛ＢＹＦ－五九八
      號重機車（該機車是我竊取的）搭載我，在臺中縣沙鹿鎮
      ○○街與新生街口（四季百貨前）由我搶奪路人丙○○黑
      色腰包。於九十四年五月三日十二時許在臺中縣沙鹿鎮○○路與文昌街口，以相同手法搶奪等待紅燈被害人庚○○
      放置機車踏板女用ＬＶ皮包。」、「……由我太太丁○○
      下手行竊另一部ＪＢＬ－九六一號紅色重機車……我太太
      丁○○騎乘ＪＢＬ－九六一號紅色重機車搭載我至沙鹿鎮
      街上，行駛至臺中縣沙鹿鎮○○路與文昌街口，以相同手
      法搶奪等待紅燈被害人庚○○放置機車踏板女用ＬＶ皮包
      ，我便叫我太太丁○○加速逃逸，因被害人庚○○緊跟在
      旁，動作較慢，才發生車禍後逃逸隨手將女用ＬＶ皮包丟
      棄在路旁草叢中。」、「ＢＹＦ－五九八號深綠色重機車
      是我自己竊得……。」（見九十四年偵字第八０三七號偵
      查卷第九七至九八頁）、「我於九十四年九月三日上午九
      時許，在臺中縣大肚鄉○○路○段二０三巷菜市場內與丁○○剛好看見一名女子手拿皮包，丁○○叫我去搶（該）
      一名女子手拿的皮包……。」、「沒有教唆之人，只有我
      和丁○○，沒有其他共犯。」等語明確（見臺中縣警察局
      清水分局清警刑字第０九四０００四三七二號刑案偵查卷
      第五、六頁）。且被告戊○○亦於偵查、本院審理時自白
      上揭搶奪被害人丙○○、庚○○財物之事實。而被告丁○○上揭搶奪、竊盜之犯行，業據證人即被害人黃秀楓、丙○○、乙○○、己○○、甲○○於警詢中、證人賴國榮於
      警詢中、證人庚○○於警、偵訊及本院審理中證述屬實，
      並有贓物認領保管單四份、現場照片三張、臺中縣警察局
      車輛協尋車牌遺失（尋獲）電腦輸入單、車輛車牌失竊作
      業─查獲車輛認可資料等附卷可稽，參以共同被告戊○○
      與被告丁○○係屬夫妻，且上揭先後三次搶奪之手法均如
      出一轍等語，則共同被告戊○○當無設詞誣陷被告丁○○
      之理，足認被告丁○○上揭竊盜之自白、共同被告戊○○
      上揭於警詢中搶奪之自白均應與事實相符。
（二）雖被告戊○○事後於偵、審中改供稱：上揭搶奪丙○○、
      庚○○財物之犯行，被告丁○○並未參與，且亦不知情云
      云。然被告丁○○對於上揭與被告戊○○共同搶奪被害人
      丙○○、庚○○財物之犯行，已業據其於警詢時供稱：「
      我與我先生戊○○，於九十四年五月三日七時許在臺中縣
      沙鹿鎮○○街與新生街口（四季百貨前）搶奪路人丙○○
      黑色腰包，腰包內有何物品我不清楚，是戊○○處理，丟
      棄於何處我亦不清楚。於九十四年五月三日十二時許在臺
      中縣沙鹿鎮○○路與文昌街口，以相同手法搶奪等待紅燈
      被害人庚○○放置機車踏板女用ＬＶ皮包，因發生車禍後
      逃逸隨手丟棄在路旁著叢中。」等語（見九十四年偵字第
      八０三七號偵查卷第一二七頁）。並經證人即共同被告戊○○於偵查中具結證稱屬實（九十四年度偵字第八０三七
      號第七四頁、七五頁）。查共同被告戊○○與被告丁○○
      二人均係騎乘所竊機車行搶，乃渠等二人所一致供明之事
      實，又證人庚○○於偵查中亦具結證稱：「當時我在停紅
      綠燈時被搶的，當時車很多，我前面有兩台車。搶我的車
      停在我旁邊，剛停下來沒幾秒，他的車頭比較退後，在我
      的右後方，騎機車是女的，當時我的包包放在腳踏板，該
      車先往前騎一點點，該車後座的男生就拿我的包包，搶了
      之後，騎機車的就馬上從旁邊騎走，沒有遲疑，也沒有說
      什麼。我就喊救人，跟著追車子。」、「（問：男生拿你
      的包包之後，女生有沒有遲疑或驚訝？）他們兩個人都戴
      半罩安全帽及口罩，所以看不到他們的臉。我騎車上去，
      有抓到那個男的，女的跑掉。當時我追他們時，那個男生
      有回過頭來踹我的機車，我包包的東西都沒有找回來。」
      、「（問：他們經過你旁邊時有沒有停下來？）他們停在
      我的右後方，他們有先往前行進到我旁邊停住，那男生就
      拿著我的包包，就馬上加速逃逸。」等語（見九十四年偵
      字第八０三七號偵查卷第一０九頁、一一０頁），並於本
      院審理時再次證稱屬實，參以被告丁○○亦於本院審理時
      坦承於共同被告戊○○搶得被害人庚○○財物後，隨即騎
      乘機車闖紅燈逃逸等語，則被告丁○○若真不知共同被告
      戊○○欲搶奪被害人庚○○財物之情，何以在共同被告戊○○搶得被害人庚○○財物之時，猶仍駕車闖紅燈加速逃
      逸？再參以被告戊○○係同案被告丁○○之夫，其事後欲
      袒護同案被告丁○○而有避重就輕之詞，亦與常情無悖。
      另被告丁○○雖辯稱就共同被告戊○○搶奪被害人己○○
      之犯行並不知情，且於警詢供稱當時並未在現場云云，然
      被害人己○○、證人賴國榮均已於警詢中明確指稱當時確
      係被告丁○○騎乘機車搭載共同被告戊○○，由戊○○出
      手搶奪其財物等語（見臺中縣警察局清水分局清警刑字第
      ０九四０００四三七二號刑案偵查卷第八頁、十頁），再
      者，共同被告戊○○當日為被害人己○○、證人賴國榮當
      場查獲後，隨即乘隙與被告丁○○逃逸，且該案係事後由
      警方人員依據現場遺留有被告丁○○之皮包（內有丁○○
      所有之郵局儲金簿、印章、行動電話機、化妝品、易通卡
      及現金卡等物），方循線查獲被告丁○○、戊○○等情，
      亦據證人即被害人己○○、賴國榮於警詢中證述屬實，並
      有扣案物品清單一份在卷可稽，另參以共同被告戊○○與
      被告丁○○上揭先後三次搶奪之手法均係由被告丁○○騎
      乘機車搭載共同被告戊○○，再由戊○○出手搶奪被害人
      財物等情，顯見被告丁○○辯稱未與共同被告戊○○搶奪
      被害人己○○之皮包云云，亦屬不實。
（三）綜上所述，共同被告戊○○事後於本院審理時翻異前詞，
      且與警詢、檢察官初次偵訊中所述反覆不一，已難認其此
      部分所述係屬真實，足認被告戊○○事後於偵、審中所為
      翻異，無非係迴護共同被告丁○○之詞，而被告丁○○上
      揭所辯並未與共同被告戊○○共同搶奪被害人財物云云，
      亦顯係事後推諉卸責之詞，均不足採信。本件事證明確，
      被告丁○○之犯行，堪以認定。
二、核被告丁○○所為，係犯刑法第三百二十條第一項之竊盜罪
    及同法第三百二十五條第一項之搶奪罪。被告丁○○與共同
    被告戊○○就上開竊得ＪＢＬ－九六一號機車及先後三次搶
    奪犯行間，均有犯意聯絡及行為分擔，為共同正犯。被告丁○○先後二次竊盜及三次搶奪之犯行，均時間緊接，各觸犯
    構成要件相同之罪名，顯係基於概括犯意反覆為之，均為連
    續犯，應依刑法第五十六條之規定，各以一罪論，並分別加
    重其刑。被告丁○○所犯上開竊盜、搶奪二罪間，有方法與
    目的之牽連關係，應從一重之搶奪罪處斷。爰審酌被告丁○○前已有搶奪之犯罪紀錄，素行不良，此有臺灣高等法院被
    告全國前案紀錄表附卷可稽，竟故態復萌，復為多次搶罪奪
    犯行，惡行非輕，並審酌其犯罪之動機係貪圖小利、所用之
    手段、所得財物價值非鉅，惟連續多次犯案，對被害人之心
    理造成不可磨滅之陰影，影響社會秩序甚鉅及犯後僅坦承竊
    盜犯行，對搶奪犯行猶飾詞卸責，不知悔悟等一切情狀，量
    處如主文所示之刑，以資懲儆。另被告丁○○、與共同被告
    戊○○供竊盜機車所用之鑰匙，因未據扣案，且形體不明，
    為免日後執行上之困難，爰不另予宣告沒收，附此敘明。
三、至檢察官移送併案審理部分（九十四年度偵字第一六五二八
    號、第一六七八０號），即被告丁○○與共同被告戊○○上
    揭於九十四年九月三日上午十時許，在臺中縣大肚鄉○○路
    ○段二０三巷巷內，搶奪被害人己○○皮包一個及被告丁○○於九十四年九月四日下午五時五分許，在臺中縣沙鹿鎮○○路三角巷二九號前，竊取何麗英所有交由其母甲○○使用
    之車牌號碼ＣＷ六－一二九號重型機車一輛之犯行，因各與
    檢察官起訴被告丁○○之搶奪、竊盜等犯行間有連續犯之裁
    判上一罪關係，基於審判不可分之原則，本院自應併予審理
    ，附此敘明。
據上論斷，應依刑事訴訟法第二百九十九條第一項前段，刑法第
二十八條、第五十六條、第三百二十五條第一項、第三百二十條
第一項、第五十五條，罰金罰鍰提高標準條例第一條前段，判決
如主文。
中　　華　　民　　國　　94　　年　　11　　月　　17　　日
  　　　　　　　　　　　臺灣臺中地方法院刑事第十一庭
                                審判長法　官  林源森
                                      法　官  丁智慧
                                      法　官  王世華
如不服本判決，應於判決送達後十日內向本院提出上訴狀，上訴
於臺灣高等法院臺中分院（須附繕本）。
                                      書記官  劉易柔
中　　華　　民　　國　　94　　年　　11　　月　　17　　日
附錄本判決論罪科刑之法條：
刑法第三百二十五條第一項
意圖為自己或第三人不法之所有，而搶奪他人之動產者，處六月
以上五年以下有期徒刑。
中華民國刑法第三百二十條
 (普通竊盜罪、竊佔罪)
意圖為自己或第三人不法之所有，而竊取他人之動產者，為竊盜
罪，處五年以下有期徒刑、拘役或五百元以下罰金。
意圖為自己或第三人不法之利益，而竊佔他人之不動產者，依前
項之規定處斷。
前二項之未遂犯罰之。
